臺灣屏東地方法院刑事判決　　　　　　　　　　　　　九十一年度訴字第三五一號
　　公　訴　人　臺灣屏東地方法院檢察署檢察官
　　被　　　告　甲○○
　　選任辯護人　許銘春
　　　　　　　　張文雪
右列被告因違反公職人員選舉罷免法案件，經檢察官提起公訴（九十年度選偵字第四
０號、第七六號），本院判決如左：
    主  文
甲○○共同連續對於有投票權之人，交付賄賂，而約其投票權為一定之行使，處有期
徒刑壹年，褫奪公權貳年。扣案賄選名單壹張、現金新臺幣貳萬陸仟伍佰元均沒收。
    事  實
一、甲○○恃其曾任屏東縣新埤鄉餉潭村村長，對地方人士結識較廣，而為支持不知
    情之候選人曾永權競選第五屆立法委員，竟與某不詳姓名、性別、年籍之成年人
    共同基於違反公職人員選舉罷免法之概括犯意聯絡，推由甲○○於九十年十一月
    中旬，先調查各親友家中有投票權人數，旋自該不詳姓名、性別、年籍之成年人
    取得賄選資金新臺幣（下同）四萬元，再於九十年十一月二十四日晚間七時許，
    按事前擬具之名冊前往位於屏東縣新埤鄉一帶親友家中，以每票五百元之代價，
    分別交付有投票權之人段書華二千元、潘清福一千元、潘月鏡一千元、潘麗芳二
    千元、原潘來富一千五百元、潘自永四千元、潘秀朗一千元、陳英治一千元、蕭
    新丁一千元、潘清雪一千元、潘仙化一千元，做為約定渠等或其家人投票給候選
    人曾永權之對價（該十一人涉犯投票受賄罪部分均已經檢察官另案聲請以簡易判
    決處刑），並委託各該與其有共同犯意聯絡之人同樣以每票五百元交付其他有投
    票權人，而約其將票投予曾永權，共計散發賄選金額一萬六千五百元，其餘款項
    則或尚未發放，或已充其他用途花用完畢，嗣九十年十一月二十五日凌晨零時十
    分許，為臺灣屏東地方法院檢察署檢察官率屏東縣警察局專案人員前往屏東縣新
    埤鄉○○村○○路六號之二甲○○住處，逕行搜索查獲，扣得賄選名單乙張，剩
    餘賄選款項新臺幣一萬元，並循線查扣其先前交付予段書華等人之現金一萬六千
    五百元。
二、案經臺灣屏東地方法院檢察署檢察官指揮屏東縣警察局、法務部調查局屏東縣調
    查站、法務部調查局南部地區機動工作組偵查起訴。
    理  由
一、訊據被告甲○○對其右揭交付賄賂予段書華等人，並轉託交付賄款予其他有投票
    權之人，而約其為一定行使之犯罪事實，迭於警、偵訊及本院審理時，均自白不
    諱，並據另案被告段書華、潘清福、潘月鏡、潘麗芳、原潘來富、潘自永、潘秀
    朗、陳英治、蕭新丁、潘清雪、潘仙化等人於警、偵訊中供稱：被告甲○○係以
    一票五百元之代價，交付渠等各一千元至四千元不等，並約定要選給登記第一號
    曾永權等情；其中陳英治猶供承：「他（甲○○）除了拿一千元向我買票，要投
    立委候選人一號曾永權外，他還說除了我這一票五百元以外，另外剩下的五百元
    叫我找適當的人，也拿給他，叫他也投給立法委員一號候選人曾永權」、「...
    那五百元是要我找朋友再向他買一票，也投給曾永權」、「他並要我去找朋友，
    並要我把錢交給我朋友」（詳警卷第五十頁、偵卷第六十三頁訊問筆錄）等語；
    潘清雪亦陳稱：「我家除我之外，尚有我的男朋友潘財騰... 我尚未將其中五百
    元交給潘財騰... 」（詳偵卷第五十五頁訊問筆錄）；而原潘來富、潘仙化、潘
    清福、潘麗芳就渠等尚未依約將賄款轉交予配偶或子女即遭查獲等情亦坦承不諱
    （詳偵卷第五十二頁、第五十六頁、第五十八頁、第六十一頁訊問筆錄），此外
    並有扣案賄選名單乙份、剩餘賄選金額一萬元，及其已交付予段書華等人而經追
    回之現金一萬六千五百元等物在卷可稽，堪信為真。被告甲○○於本院審理時，
    雖翻異前詞，辯稱其前揭犯行係出於自己主動為之，並無前手云云，然究無法自
    圓其賄選款項之來源等節，顯以其在警、偵訊中所供，另有提供賄款共犯之說為
    可採，是本件被告犯行已臻明確，應依法論科。
二、核被告甲○○所為，係犯違反公職人員選舉罷免法第九十條之一第一項，對於有
    投票權之人交付賄賂而約其為一定行使罪。按共同正犯之意思聯絡，原不以數人
    間直接發生者為限，即有間接之聯絡者，亦包括在內；又意思之聯絡並不限於事
    前有所謀議，即僅於行為當時有共同犯意之聯絡者，亦屬之，且其表示之方法，
    亦不以明示通謀為必要，即相互間有默示之合致，亦無不可，最高法院七十七年
    臺上字第二一三五號、七十三年臺上字第二三六四號，著有判例。上開受被告甲
    ○○明示或默示委託轉交賄款之人，與該提供賄選金予被告甲○○之不詳姓名、
    性別、年籍之成年人，就將賄款交付予其他有投票權之人，並約其為一定行使之
    部分，固無直接犯意聯絡，然究不影響渠等與被告甲○○就前揭犯罪行為間，有
    犯意之聯絡及行為之分擔，與被告甲○○均為共同正犯。公訴意旨固未具體指明
    被告甲○○與上開受其明示或默示委託轉交賄款予其他有投票權人之人此部分犯
    行，然此部分就被告甲○○而言，既與起訴部分為同一犯罪事實，本院自得併予
    審究；至於該等受被告甲○○委託轉交賄選金之人，雖經公訴人另案僅以其涉犯
    刑法第一百四十三條第一項之投票受賄罪嫌聲請以簡易判決處刑，而經本院潮州
    簡易庭以九十一年度潮簡字第一八九號判決在案（詳卷附判決書），就渠等上開
    尚未經審究部分之犯行，自宜由公訴人另行卓辦，併此敘明。被告甲○○上開連
    續將賄款交付予段書華、潘清福、潘月鏡、潘麗芳、原潘來富、潘自永、潘秀朗
    、陳英治、蕭新丁、潘清雪、潘仙化等人及渠等親友，並約其就投票權為一定行
    使之多次犯行，時間緊接，手法相同，觸犯構成要件同一之罪名，顯係基於概括
    犯意反覆為之，為連續犯，應依刑法第五十六條規定以一罪論，並加重其刑。又
    被告甲○○於犯罪經查獲後，於偵查中即自白犯行，應依公職人員選舉罷免法第
    九十條之一第五項減輕其刑，並依法先加重後減輕。爰審酌被告甲○○之年齡、
    品性、智識程度、犯罪動機、犯罪所生之損害，其年逾古稀，並曾任屏東縣新埤
    鄉餉潭村村長，言行均為鄉里後輩之榜樣，對於政府多年來端正選風，以期留予
    後代子孫以乾淨生存空間之努力，尤知之甚詳，竟仍心存僥倖，以身試法，予族
    親晚輩以最惡劣之負面教材，而其遭查獲後，為掩護共犯，猶誣攀屏東縣新埤鄉
    民眾服務站理事長潘建一（另案經檢察官不起訴處分），以誤導檢警偵查方向而
    錯失追查其首謀及資金來源之時機，嗣本院審理時始翻異前詞，顯無悔意可言等
    一切情狀，量處如主文所示之刑，並依公職人員選舉罷免法第九十八條第三項規
    定，宣告褫奪公權二年，以資儆懲。另扣案賄選名冊一份為供被告甲○○犯罪所
    用之物，並為被告甲○○所有，而扣案新臺幣共二萬六千五百元現金，則為被告
    預備或已用以交付之賄賂，均已經被告甲○○自承在卷，分別依刑法第三十八條
    第一項第二款、公職人員選舉罷免法第九十條之一第三項宣告沒收。
據上論斷，應依刑事訴訟法第二百九十九條第一項前段，公職人員選舉罷免法第九十
條之一第一項、第三項、第五項、第九十八條第三項，刑法第二十八條、第五十六條
、第三十七條第二項、第三十八條第一項第二款，判決如主文。
本案經檢察官許英輝到庭執行職務
中      華      民      國    九十一    年      六      月    十  八    日
                                      臺灣屏東地方法院刑事第二庭
                                          審判長法  官  吳永宋
                                                法  官  李淑惠
                                                法  官  陳松檀
右正本證明與原本無異。
如不服本判決應於收受本判決後送達後十日內向本院提出上訴書狀，其未敘述上訴理
由者，並得於提起上訴後十日內向本院補提理由書狀（均須按他造當事人之人數附繕
本 ）「切勿逕送上級法院」
                                                書記官  張福山
中      華      民      國    九十一    年      六      月      十八    日
附錄本案論罪科刑法條全文：
公職人員選舉罷免法第九十條之一
對於有投票權之人，行求期約或交付賄賂或其他不正利益，而約其不行使投票權或為
一定之行使者，處五年以下有期徒刑，得併科新台幣四十萬元以上四百萬元以下罰金
。
預備犯前項之罪者，處一年以下有期徒刑。
預備或用以行求期約或交付之賄賂，不問屬於犯人與否，沒收之。
犯第一項或第二項之罪，於犯罪後六個月內自首者，減輕或免除其刑；因而查獲候選
人為共犯者免除其刑。
犯第一項或第二項之罪，在偵查中自白者，減輕其刑；因而查獲候選人為共犯者，減
輕或免除其刑。
